臺灣苗栗地方法院民事判決　　　　　　　96年度簡上字第24號
上　訴　人　乙○○
被　上訴人　甲○○
訴訟代理人　何邦超律師
上列當事人間請求確認界址事件，上訴人對於中華民國96年7 月
31日臺灣苗栗地方法院簡易庭96年苗簡字第號第一審判決提起上
訴，本院於96年11月5 日辯論終結，判決如下：
    主  文
上訴駁回。
第二審訴訟費用由上訴人負擔。
    事實及理由
一、上訴人起訴主張：上訴人所有坐落苗栗縣頭份鎮○○段878
    地號土地（即重測前同鎮○○○段371 之6 地號土地）與被
    上訴人所有同段877 地號土地（即重測前同鎮○○○段365
    之25地號）相鄰接。兩造對於上開兩筆土地之界址，於實施
    重測前即因被上訴人所有之房屋，即門牌號碼苗栗縣頭份鎮
    ○○里○○路96號房屋，越界占用上訴人所有系爭878 地號
    土地而屢有爭執，經本院90年度苗簡字第501 號、92年度簡
    上字第7 號民事判決，確認被上訴人所有之房屋越界占用上
    訴人所有系爭878 地號土地18平方公尺。本件兩造所有系爭
    土地界址，前經多次地政機關及內政部土地測量局鑑測明確
    ，並無地籍原圖破損、滅失，致生界址不明而須重測之必要
    。至於指界只是個人主觀之認定，與客觀的界址有別，自應
    依精密的鑑測為準。詎被上訴人於辦理重測時竟指兩造所有
    系爭土地之界址應以系爭房屋牆壁外緣為界，而苗栗縣政府
    不動產糾紛調處委員會亦依被上訴人之指界而調處，明顯侵
    及上訴人權益，為此訴請確認兩造所有系爭土地之界址，爰
    聲明：確認上訴人所有系爭878 地號土地與被上訴人所有系
    爭877 地號土地之界址，為如原判決附圖所示D-C-E-F-G-H-
    I 點之連接線為界。
二、被上訴人則以：本院90年度苗簡字第501 號請求拆屋還地事
    件民事簡易判決事實及理由欄所認定被上訴人所有系爭房屋
    越界佔用上訴人所有系爭371-6 地號土地面積合計18平方公
    尺云云之情事，不得援引作為本件地籍圖重測確定界址之基
    礎。系爭土地確屬已辦地籍測量之地區，因地籍原圖破損、
    滅失、比例尺變更或其他重大原因，重新實施地籍測量，被
    上訴人所有系爭365-25地號土地與上訴人所有系爭371-6 地
    號土地之界址，應為如內政部土地測量局96年6 月29日函復
    本院如原判決附圖之鑑定圖上標示之C-A-B 連接線。其界址
    位置與重測前標示面積及系爭土地附近所檢測93年度地籍圖
    重測時設之圖根點亦較相符。並聲明：駁回上訴人之訴。
三、原審依被上訴人之抗辯，確認兩造間土地之界址為如原判決
    附圖所示B-A-J-C-E-F-G-H-I 連線，其理由引用原審判決之
    記載。上訴人不服，上訴求為廢棄原判決，請求確認其間土
    地界址為如原審判決附圖所示之J 、K 連線。被上訴人則求
    為駁回上訴人之上訴。
四、按「已辦地籍測量之地區，因地籍原圖破損、滅失、比例尺
    變更或其他重大原因，重新實施地籍測量。」土地法第46條
    之1 定有明文。重新實施地籍測量時，土地所有權人應於地
    政機關通知之限期內，自行設立界標，並到場指界。逾期不
    設立界標或到場指界者，地政機關得依（一）鄰地界址、（
    二）現使用人之指界、（三）參照舊地籍圖、（四）地方習
    慣之順序，逕行施測。亦為同法第46條之2 所明定。第47條
    並授權中央地政機關訂定地籍測量實施之作業方法、程序與
    土地複丈、建物測量之申請程序及應備文件等事項之規則。
    凡此均旨在以較科學方法，更新測量技術和儀器，普收測量
    整理實效，使地籍登記趨於正確，以杜糾紛。（最高法院69
    年度台上字第3426號判決意旨參照）。地政機關辦理地籍重
    測，所衡酌者，乃重測地區有無「因地籍原圖破損、滅失、
　　比例尺變更或其他重大原因」之事由，並非考量個別土地之
    地籍圖有無上開事由。本院90年度苗簡字第501 號、92年度
    簡上字第7 號民事判決，固認定被上訴人所有之房屋越界占
    用上訴人所有重測前之系爭878 地號土地18平方公尺，然系
    爭二筆土地既經重測，兩造間土地界址即應以重測後之結果
    ，為其判定基準。本件上訴人上訴意旨以「該（土地法第46
    條之1） 立法意，旨係以原地籍圖破損，即原地籍線不明，
    始由當事人協助指界方式、重測界定新地籍線」云云，顯然
    誤會地籍重測之意旨，蓋土地一經辦理地區重測，個別土地
    之地籍線必然受到周邊土地地籍線所在之影響，當事人之指
    界，僅得作為地政機關重測之參考，地政機界並不受其指界
    之拘束，乃當然之理，否則當事人對於界址，各執一詞，地
    政機關即無從施測，殊非辦理重測之旨意，是上訴人仍主張
    應以重測前本院前案請地政機關施測所確定之地籍線，為兩
    造土地之界址，殊無可取。本件重測後，上訴人所有之系爭
    878 地號土地為358.11平方公尺，較其重測前之371 之6 地
    號土地登記面積357 平方公尺，多出1.11公方公尺，反之，
    被上訴人者則減少2.07平方公尺，就重測結果言，上訴人之
    土地面積增加，乃實質受益，並未因重測而受到實質損害，
    上訴人請求函請內政部土地測量局說明何以其之前測量界址
    與重測者不符，核無必要，附此敘明。
五、本件原審駁回上訴人之訴，經核於法並無不合，上訴人以前
    詞請求廢棄改判，為無理由，應予駁回。
六、本件事證已臻明確，兩造其餘攻擊防禦方法，經審酌與本件
    判決結果無影響，爰不再予逐一論述，並此敘明。
據上論結，本件上訴為無理由，依民事訴訟法第436 條之1 第3
項、第449 條第1 項、第78條，判決如主文。
中　　華　　民　　國　　96　　年　　11　　月　　15　　日
                  民事庭審判長　  蔡燉
                        法　官　  詹駿鴻
                        法　官　  張文毓
右正本證明與原本無異
本件不得上訴。
                        書記官  　張文惠
中　　華　　民　　國　　96　　年　　11　　月　　15　　日
